【裁判字號】    90,上易,139
【裁判日期】    900221
【裁判案由】    竊盜
【裁判全文】
臺灣高等法院臺南分院刑事判決                  九十年度上易字第一三九號  Ｇ
      上  訴  人
      即  被  告  丙  ○  ○
      共      同
      選任辯護人  趙  哲  宏  律師
右上訴人因竊盜案件，不服臺灣台南地方法院八十九年度易字第二七三三號中華民國
八十九年十一月二十二日第一審判決（起訴案號：臺灣台南地方法院檢察署八十九年
度偵字第八八四六號），提起上訴，本院判決如左：
      主      文
原判決撤銷。
丙○○、丁○○○共同竊盜，各處有期徒刑伍月，如易科罰金，均以參佰元折算壹日
。均緩刑肆年。
      事      實
一、丁○○○與丙○○為姊弟，平日均以撿拾破銅爛鐵為業，二人於民國（下同）八
    十九年七月二十五日下午五時許，在臺南縣龍崎鄉中坑里一八二線二一Ｋ處，見
    軍方所有先前被交通部公路局挖路施工時不慎挖斷而裸露在外總長約十四公尺之
    二截地下電纜線，總價約新臺幣（下同）一萬三千零二十元，竟共同意圖為自己
    不法之所有，將該地下電纜線，竊取後搬上丙○○所駕駛至現場車號為ＹＲ—三
    六四三號之自小貨車，而運回臺南縣歸仁鄉看東村五十四之二號處二人住宅前之
    空地上，準備變賣圖利。嗣經軍方人員發現電纜線失竊後向警方報案，而為警於
    八十九年七月二十五日晚上九時三十分許在上開處所查獲，並扣得該地下電纜線
    （業已發還軍方）。
二、案經臺南縣警察局歸仁分局報請臺灣臺南地方法院檢察署檢察官偵查起訴。
      理      由
一、訊據上訴人即被告丙○○及丁○○○固對於右揭時地將前開地下電纜線搬運上前
    開自小貨車上並載回至渠等住處前方空地上置放，後來亦為警在該處尋獲等情供
    承不諱，惟均矢口否認有何竊盜犯行，被告丙○○辯稱：是丁○○○撿的，也是
    她自己搬到車上放，伊有看到，問她，她說是她撿的，伊沒有拿鋸子竊盜云云。
    被告丁○○○辯稱：是伊自己撿到的，那時旁邊有人在做工程，電纜線放在地上
    ，且已斷成一截一截，就在工程人員旁邊，且當時丙○○在另一頭撿，後來是伊
    和丙○○一起開車回來，伊沒有竊盜，只是撿回來云云。
二、經查，右揭事實業據於案發當時在現場監工之證人乙○○於警訊、偵查及本院證
    稱：當時公路局人員挖斷線路，伊有看到，就要施工人員把電纜線挖出來一小段
    ，將來比較好接，伊就去公用電話亭打電話向部隊回報亦來搶修電纜線，去了大
    約一公里，伊用公用電話回報，打完之後回來就發現被告開車載著電纜線與伊擦
    身而過，自警局領回後電纜線已經斷成一截一截。（問：普通人看現場，是否可
    以看得出來那不是廢棄的電纜？）（答：）應該可以看的出來，電纜線的外面還
    有包覆，而且只有一處斷裂，長度大約十四公尺，等語綦詳，復為證人甲○○於
    警訊時證稱：失竊的電纜線約十四公尺，價值約一萬三千零二十元等語甚明，並
    為被告等所不否認確於右揭時地將上開地下電纜線搬回住處置放等情，且有證人
    乙○○具名領結一紙附卷足稽。乙○○於警局及偵查中雖又稱：被告將電纜線鋸
    斷成截後搬運上車。惟己為被告等否認在卷，且經本院再三質詰結果，乙○○供
    稱：當時伊並不在現場，向警局領回後發現電纜線被鋸成很多段云云，足見乙○○並未當場在案發現場目睹被告等以鋸子將纜線鋸斷甚明。雖被告等否認其有竊
    盜之犯意，然查，當時該地下電纜線是剛遭公路局施工人員挖斷，證人乙○○因
    而要求多挖出來一點，以便日後修復，且僅一處斷裂，總長又約十四公尺，係屬
    有價值之物而非廢棄物至明。而被告等搬運上開電纜線時，旁邊亦有工程人員在
    ，不過被告等並未詢問是否可以撿拾該電纜線等情，亦據被告丁○○○自承甚詳
    ，被告等既於案發當時均已屬年約四、五十歲之人，當應知他人所有之物不可擅
    取，卻在未詢問旁邊工程人員之情況下，即擅自將有價值之電纜線搬運離開，自
    難謂渠等無不法所有之意圖。又上開地下電纜線雖為被告丁○○○搬運上前揭丙○○駕駛之自小貨車，然被告二人於案發當時是一起撿拾破銅爛鐵，後來亦是被
    告丙○○駕駛該載有上揭電纜線之自小貨車回到住處，並一起放置在渠等住處之
    空地上，足見被告二人就上開犯行間確有犯意聯絡及行為分擔至明。是以被告等
    上開所辯均顯屬事後畏罪卸責之詞，洵無可採。本件事證明確，被告等犯行均堪
    以認定。本件事證既明，被告聲請傳訊證人羅鴻彬，本院認為無此必要，併此敘
    明。
三、原審予以被告等論科，固非無見。然查，本件並無人當場發見被告二人下手竊取
    時曾持鋸子鋸斷地下電纜線，且未扣案鋸子，縱證人乙○○陳述事後看見電纜線
    斷成一截一截，亦無法證明係被告等人行竊時持鋸子所為，被告二人於竊取得手
    後將其鋸斷，亦屬處分贓物之行為，是被告二人所辯並未持客觀上具有危險性之
    鋸子行竊，足以採信。核其等所為，均係犯刑法第三百二十條第一項之竊盜罪。
    被告等就上開犯行間，互有犯意聯絡及行為分擔，均應論共同正犯。公訴人以刑
    法第三百二十一條第一項第三款之加重竊盜罪起訴，尚有未洽，起訴法條，應予
    變更。原審不察，均以刑法第三百二十一條第一項第三款之加重竊盜罪論處，即
    有未合。又被告犯罪後，刑法第四十一條已修正，經總統於九十年一月十日公布
    ，同年月十二日施行，此法律變更，經比較新舊法律以新法有利於行為人，依刑
    法第二條第一項前段規定，應適用新修正之法律。被告等上訴意旨，否認犯罪，
    固無可取，但原判決既有前述可議之處，即屬無可維持，應由本院撤銷改判，爰
    審酌被告等犯罪之動機、目的、手段、所生危害、所得利益、其品行智識程度、
    所竊取財物價值及犯罪後之態度等一切情狀，各量處如主文第二項所示之刑，並
    均諭知易科罰金之折算標準，以資懲儆。查被告等均未曾受有期徒刑以上刑之宣
    告，有卷內前科表可查，而本件犯罪情節輕微經此偵審程序之教訓，應知警惕諒
    無再犯之虞，本院認所宣告之刑，以暫不執行為適當，各併諭知緩刑四年，以勵
    自新。被告等尤應記取教訓切勿再犯。
據上論結，應依刑事訴訟法第三百六十九條第一項前段、第三百六十四條、第二百九
十九條第一項前段、第三百條、刑法第二條第一項前段、第二十八條、第三百二十條
第一項、修正後刑法第四十一條，第七十四條第一款、罰金罰鍰提高標準條例第一條
前段、第二條，判決如主文。
本案經檢察官吳忠賢到庭執行職務。
中    華    民    國      九十      年      二      月      二十一      日
                                  臺灣高等法院臺南分院刑事第三庭
                                      審判長法官  黃    崑    宗
                                            法官  莊    俊    華
                                            法官  林    勝    木
右正本證明與原本無異。
不得上訴。
                                      法院書記官  吳    秋    賢
中    華    民    國      九十      年      二      月     二十一       日
附錄法條：
刑法第三百二十條第一項：意圖為自己或第三人不法之所有，而竊取他人之動產者，
                        為竊盜罪，處五年以下有期徒刑、拘役或五百元以下罰金
                        。


司法院資訊處製作；財團法人民間司法改革基金會備份。
